【裁判字號】    90,易,1275
【裁判日期】    901030
【裁判案由】    竊佔
【裁判全文】
台灣台中地方法院刑事判決                          九十年度易字第一二七五號
    公  訴  人  台灣台中地方法院檢察署檢察官
    被      告  丁○○
右列被告因竊佔案件，經檢察官提起公訴（九十年度偵字第四八五０號），本院判決
如左：
    主    文
丁○○共同意圖為自己不法之利益，而竊佔他人之不動產，處有期徒刑陸月，如易科
罰金，以佰元折算壹日。緩刑年。
    事    實
一、緣宜明建設有限公司（下稱宜明公司，負責人丙○○，設於台中縣潭子鄉○○村
    ○○路○段一八三號），於民國（下同）八十年八月間，在台中縣潭子鄉○○街
    與復興路口興建「潭子新家」大樓（基地座落台中縣潭子鄉○○段第六九八、六
    九九地號）；甲○○（待到案後，另行審結）則為設於台中市○○區○○路四０
    二號「保年企業有限公司」（下稱保年公司），負責「潭子新家」大樓房屋銷售
    業務（實際上在宜明公司興建「潭子新家」個案中，插有暗股），而甲○○並購
    買「潭子新家」大樓住宅中之台中縣潭子鄉○○街一二七號一樓及二樓房屋及基
    地；丁○○則為「潭子新家」大樓建造執照之申請人（編號7D），且係潭子新家
    現場施工工程之監造人。詎甲○○、丁○○二人明知甲○○所購買之台中縣潭子
    鄉○○街一二七號一樓，僅有十一點七五平方公尺，而其餘部分係供該大樓全體
    住戶通行之汽車車道，竟共同基於竟圖為自己不法利益之犯意，於該大樓完工前
    （「潭子新家」於八十一年十一月十日竣工），由丁○○將上開一樓汽車車道以
    水泥、磚塊予以築牆圍堵，並加裝鐵門增建為店面（增建面積０．００一０八三
    公頃），而予以竊佔，供甲○○使用。嗣甲○○於八十二年四月間將台中縣潭子
    鄉○○街一二七號一樓及二樓房屋及基地，轉賣予蔡漢彬（收受贓物罪，業經本
    院以八十八年度易字第八一二號判處有期徒刑六月，如易科罰金，以三百元折算
    一日確定），而蔡漢彬於八十六年中，將上開房屋一樓借予陳澤鎮（收受贓物罪
    ，業經本院以八十八年度易字第八一二號判處有期徒刑六月，如易科罰金，以三
    百元折算一日，於八十八年十二月十五日經台灣高等法院台中分院以八十八年度
    上易字第二六二一號判決上訴駁回而告確定）。嗣因陳澤鎮與乙○○因停車問題
    發生爭執，經乙○○查詢相關資料，始查知上情。
二、案經台灣台中地方法院檢察署檢察官主動檢舉偵查起訴。
    理    由
一、訊據被告丁○○對於宜明公司，於八十年八月間，在台中縣潭子鄉○○街與復興
    路口興建「潭子新家」大樓；伊則為「潭子新家」大樓建造執照之申請人（編號
    7D），且係潭子新家現場施工工程之監造人，嗣於該大樓完工前（「潭子新家」
    於八十一年十一月十日竣工），伊確實有在該大樓一二七號一樓，以水泥、磚塊
    予以築牆圍堵，並加裝鐵門增建為店面之情，固不否認，惟矢口否認有何竊佔犯
    行，辯稱：我在那個地方也沒有房子，只是別人叫我蓋我就找工人蓋，我沒有竊
    佔的意思，這個根本與我無關云云。經查：
  (一)本件甲○○所購買之台中縣潭子鄉○○街一二七號一樓，僅有十一點七五平方公
    尺，而其餘部分係供該大樓全體住戶通行之汽車車道，而被告丁○○將上開一樓
    汽車車道以水泥、磚塊予以築牆圍堵，並加裝鐵門增建為店面（增建面積０．０
    ０一０八三公頃）之情，(1)業據告訴人乙○○於偵查、本院八十八年度易字第八
    一二號案件，及臺灣高等法院台中分院八十八年度上易字第二六二一號件審理時
    指訴明確；(2)且經證人林秋妹於本院八十八年度易字第八一二號案件，及台灣高
    等法院台中分院八十八年度上易字第二六二一號件審理時證無訛；(3)並有壹層平
    面圖一紙、照片二十四幀（包括拆除前、後照片）、建築改良物登記簿謄本一份
    （載明合作街一二七號地面層十一．七五平方公尺）、土地及建築改良物買賣所
    有權移轉契約書一份（甲○○出賣予蔡漢彬，載明合作街一二七號地面層十一．
    七五平方公尺）、面積計算表一紙、潭子新家廣告圖二紙、台中縣政府工務局八
    十七年六月十七日八七工建字第一五五二０九號函檢送之建、使照平面圖一份、
    台中縣政府八十七年八月十七日八七府工使字第一九八七七四號函檢送之違建處
    理經過情形資料一份、台中縣雅潭地政事務所八十七年七月三十一日八七雅地二
    字第八七００四三九三號檢送之複丈成果圖一份在卷可稽。
  (二)再以，同案被告甲○○係設於台中市○○區○○路四０二號保年公司，負責「潭
    子新家」大樓房屋銷售業務（實際上在宜明公司興建「潭子新家」個案中，插有
    暗股）之情，(1)業據告訴人乙○○於台灣高等法院台中分院八十八年度上易字第
    二六二一號案件審理時證述明確；(2)且為被告甲○○於偵查（台灣台中地方法院
    檢察署八十七年度偵續字第二０四號偵查卷第六十二頁背面）及本院審理（八十
    八年度易字第八一二號刑事卷第二十二頁背面、第二十三頁正面）供述無訛；(3)
    且有財團法人金融聯合徵信中心查詢有關保年公司登記資料附卷可稽；(4)而被告
    甲○○於偵查時供述：「（在本個案擔任職位？）我在建商有插暗股，是建商委
    託我們賣的，一切的建築圖都已規劃好，我也以自己名義跟蔡漢彬合買了此屋，
    而廣告圖是丙○○畫好的，而此房子是我跟蔡漢彬合資買下的。」等語（台灣台
    中地方法院檢察署八十七年度偵續字第二０四號偵查卷第六十二頁背面、第六十
    三頁正面）；於本院審理時供述：「八十年七月份，我們受理丁○○銷售其所建
    的房子，當時丁○○有拿建築圖來，八十年八月申請建築執照，由我太太擔任建
    照申請人，案子在八十年七月二十八日推出，房子至交屋時都有按圖施工建造，
    當時圖上只有機車道，交屋我看有按圖施工所以就接受了。」等語（八十八年度
    易字第八一二號刑事卷第二十二頁背面、第二十三頁正面）；(5)而被告丁○○係
    「潭子新家」大樓建造執照之申請人（編號7D），亦有「潭子新家」建造執照設
    計申請書附於本院八十八年度易字第八一二號刑事卷第三十四頁、第三十五頁可
    按，而被告丁○○且係潭子新家現場施工工程之監造人，亦據被告丁○○於偵查
    時供述：「甲○○是股東，我是現場監工，股東們把工地事情委任給我，而銷售
    廣告是保年公司負責的，建的是宜明公司，．」等語（台灣台中地方法院檢察署
    八十七年度偵續字第二０四號偵查卷第二十八頁背面）；(6)而證人丙○○於偵查
    時證述：「我是負責人，但本件是由股東丁○○監造，我沒有參與，本件是掛我
    名字，公司出名由我承建。」等語（台灣台中地方法院檢察署八十六年度偵字第
    二四五九四號偵查卷第十五頁背面）；(7)而「潭子新家」合作街一二七號一樓，
    僅有十一點七五平方公尺，而其餘部分係供該大樓全體住戶通行之汽車車道，確
    係被告甲○○叫被告丁○○將上開一樓汽車車道以水泥、磚塊予以築牆圍堵，並
    加裝鐵門增建為店面之情，業據被告丁○○於偵查時供述：「是當時甲○○叫我
    做的，我再請師父去做。而甲○○也是股東之一，房子也都他賣的，」、「（為
    何明知車道還加蓋？）甲○○叫我蓋我就順手加蓋。」等語（台灣台中地方法院
    檢察署八十六年度偵字第二四五九四號偵查卷第三十七頁背面、第三十八頁正面
    ），嗣於本院審理時供述：「（房子是你蓋的？）是甲○○叫我找工人蓋的。」
    等語（八十八年度易字第八一二號刑事卷第六十三頁正面）。如是，以被告丁○○既係「潭子新家」大樓現場之監工，且宜明公司將整個工地委由其負責，並於
    申請建造執照時列明為申請人，則被告丁○○於施工過程中，依卷附之壹層平面
    圖及台中縣政府工務局所核發之八０工建使字第四三０三號建造執照卷附之平面
    圖施工，對於「潭子新家」大樓住宅中之台中縣潭子鄉○○街一二七號一樓，僅
    有十一點七五平方公尺，而其餘部分係供該大樓全體住戶通行之汽車車道，確實
    早已知悉，至堪認定；而被告甲○○既在宜明公司「潭子新家」大樓興建個案中
    ，插有暗股亦即「隱名合夥」，且其又係購買「潭子新家」大樓住宅中之台中縣
    潭子鄉○○街一二七號一樓、二樓及基地，則被告甲○○於買受上開房屋及基地
    時，對於一樓，僅有十一點七五平方公尺，而其餘部分係供該大樓全體住戶通行
    之汽車車道，確實早已知之甚稔，至堪認定。是以，被告丁○○、甲○○均已知
    悉上情，仍推由被告丁○○將上開一樓汽車車道以水泥、磚塊予以築牆圍堵，
    並加裝鐵門增建為店面，則渠等間具有犯意聯絡，意圖予以竊佔，至堪認定。
  (三)綜上，被告丁○○前開所辯，無非係圖卸責之詞，委無足採。事證明確，被告丁○○右揭犯行，洵堪認定。
二、核被告丁○○所為，係犯刑法第三百二十條第二項之竊佔罪。被告丁○○與甲○○二人具有犯意聯絡及行為分擔，為共同正犯。公訴人認同案被告甲○○間僅係
    教唆犯、而被告丁○○僅係被教唆者而已，尚有未洽，附予敘明。爰審酌被告丁○○素行良好，僅因一時貪念，與他人共同將屬大樓汽車車道予以圍堵竊佔，損
    及大樓全體住戶權益，惟念其犯後於偵查尚能坦部分犯行，態度良好，及所竊佔
    之面積非大，且事後業已拆除回復原狀等一切情狀，量處如主文所示之刑，並諭
    知易科罰金之折算標準，以資懲儆（查被告行為後，刑法第四十一條業已於九十
    年一月十日修正公布，同年月十二日生效，修正後刑法第四十一條第一項前段規
    定「犯最重本刑為五年以下有期徒刑以下之刑之罪，而受六個月以下有期徒刑或
    拘役之宣告，因身體、教育、職業、家庭之關係或其他正當理由，執行顯有困難
    者，得以一元以上三元以下折算一日，易科罰金。」，與修正前刑法第四十一條
    規定「犯最重本刑為三年以下有期徒刑以下之刑之罪，受六個月以下有期徒刑或
    拘役之宣告，因身體、教育、職業、家庭之關係，執行顯有困難者，得以一元以
    上三元以下折算一日，易科罰金。」不同。比較新舊法結果，以新法較有利於行
    為人，故依刑法第二條第一項前段規定，本件自應適用裁判時之法律即修正後刑
    法第四十一條第一項前段之規定，併此敘明。）。查被告丁○○未曾受有期徒刑
    以上刑之宣告，此有台灣台中地方法院檢察署刑案資料查註紀錄表附卷可查，因
    一時失慮，偶罹刑典，且竊佔部分業已拆除回復原狀，經此刑之宣告後，應知警
    惕而無再犯之虞，本院因認暫不執行其刑為當，予以宣告緩刑三年，以啟自新。
據上論斷，應依刑事訴訟法第二百九十九條第一項前段，刑法第二條第一項前段、第
二十八條、第三百二十條第二項、第一項、第四十一條第一項前段（修正後）、第七
十四條第一款，罰金罰鍰提高標準條例第一條前段、第二條，判決如主文。
中      華      民      國    九十      年      十      月     三十     日
                                臺灣臺中地方法院刑事第四庭
                                    法  官  顏  世  傑
右正本證明與原本無異。
如不服本判決，應於判決送達後十日內，向本院提出上訴狀。
                                    書記官
中      華      民      國    九十      年      十      月     三十     日
附錄本案論罪科刑法條：
刑法第三百二十條：
  意圖為自己或第三人不法之所有，而竊取他人之動產者，為竊盜罪，處五年以下有
  期徒刑、拘役或五百元以下罰金。
  意圖為自己或第三人不法之利益，而竊佔他人之不動產者，依前項之規定處斷。
  前二項之未遂犯罰之。


司法院資訊處製作；財團法人民間司法改革基金會備份。
